【裁判字號】    98,易,661
【裁判日期】    981228
【裁判案由】    詐欺
【裁判全文】
臺灣基隆地方法院刑事判決               98年度易字第661號
公  訴  人  臺灣基隆地方法院檢察署檢察官
被      告  丙○○
上列被告因詐欺案件，經檢察官提起公訴（98年度偵字第3770、
4459、4565號），因被告於準備程序中為有罪之陳述，經本院合
議庭裁定由受命法官獨任行簡式審判程序，判決如下：
    主  文
丙○○所犯如附表一所示之罪，各處如附表一主文欄所示之刑。
應執行有期徒刑拾月，如易科罰金以新臺幣壹仟元折算壹日，扣
案如附表二所示之物均沒收。
    事  實
一、緣己○○（業經本院審結）與位於中國大陸之綽號「阿發」
    、「小林」、「小王」等姓名年籍不詳之成年男子，於98
    年2月間起，由大陸地區詐欺集團成員以電話向被害人施用
    詐術，命被害人將現金放置於指定地點後，再由己○○出面
    取走贓款，己○○並以每月新臺幣2萬元之代價，出租其先
    前於中國信託商業銀行（下簡稱中國信託銀行）金城分行所
    開立之00000000 00000號帳戶及提款卡供該詐欺集團成員使
    用，己○○於每次取得贓款後，即將款項存入上開帳戶，嗣
    己○○於98年2月23日領取贓款時，為警查獲，並經法院判
    決有罪在案（臺灣板橋地方法院以98年度易字第836號判處
    有期徒刑4月），竟仍食髓知味，仍與綽號「阿發」、「小
    林」、「小王」等詐欺集團成員共同基於意圖為自己不法所
    有之犯意聯絡，因己○○不願再出面取款，遂由己○○陸續
    招攬意圖為自己不法所有、有上開犯意聯絡之丙○○及甲○○（業經本院審結）等人加入該詐欺集團，嗣於附表一所示
    之時間，先由詐欺集團成員對被害人佯稱其家人遭綁架，需
    立即清償債務始願放人云云，致附表一所示之被害人陷於錯
    誤，將現金或財物以報紙包裹後，放置於詐欺集團所指定之
    地點、位置（即詐欺集團俗稱之「丟包」方式），再由甲○○或丙○○至現場拿取。丙○○持用0000000000、00000000
    00號號行動電話，甲○○則使用0000000000號、0000000000
    號行動電話為聯絡之工具，由詐欺集團成員撥打上開電話指
    示甲○○、丙○○至附表一所示之地點，拿取被害人所放置
    之贓款後，再依其等指示將贓款交予己○○，己○○則先自
    贓款中扣除1成之金額，復將所扣除之不法所得分與丙○○、
    甲○○，而位於中國大陸之詐欺集團成員再以電話與己○○
    所持用之0000000000號電話聯繫，命己○○將贓款存入其上
    開中國信託銀行金城分行之帳戶內（附表一編號1部分）。
    嗣因被害人報警處理後，由臺灣基隆地方法院檢察署向本院
    聲請通訊監察，經本院核發通訊監察書，再依臺灣板橋地方
    法院核發之搜索票，為警於98年8月27日10時許，在台北縣
    樹林市○○路249巷17號5樓搜索扣得附表二、附表三所示之
    物，而查獲上情。
二、案經基隆市警察局第一及第三分局報請臺灣基隆地方法院檢
    察署檢察官偵查起訴。
    理  由
一、訊據被告丙○○對於上開事實，業於警詢、偵查及本院準備
    程序、審理中均坦承不諱，復有被害人丁○○、戊○○於警
    詢中陳述其等遭詐騙之經過明確，此外另有雙向有通聯紀錄
    、本院核發之通訊監察書影本、被告己○○持有之00000000
    00號、甲○○持有之0000000000號、0000000000號手機之通
    訊監察譯文各1份、被告丙○○使用之0000000000號通訊監
    察譯文1份、現場照片數張、中國信託商業銀行股份有限公
    司98年9月24日中信銀字第09822271211514號函及所附存款
    系統歷史交易查詢報表1份在卷可證。另有附表二所示扣案
    之物為憑，被告等人所為詐欺取財之犯行足以認定，應予依
    法論科。
二、核被告丙○○所為，係犯刑法第339條第1項之詐欺取財罪。
    被告與詐欺集團成員之不詳姓名成年男子間，及與附表一編
    號1所示己○○、甲○○之間，有犯意聯絡及行為分擔，應
    依刑法第28條規定以共同正犯論處。被告先後2次詐欺取財，
    犯意各別，行為有異，應予分論併罰。爰審酌被告丙○○
    參與犯案之程度，及被害人遭詐騙之財產多寡，所為嚴重破
    壞社會治安，然犯後業已知悔悟、坦承犯行等一切情狀，分
    別量處如主文所示之刑，並定應執行刑及諭知易科罰金之折
    算標準。扣案如附表二所示之物均為被告或共犯己○○、甲○○所有，供其等共同犯罪所用之物，業據被告及己○○、
    甲○○於本院審理中供承在卷，爰依刑法第38條第1項第2款
    宣告沒收（其中PANTECH手機1支含門號0000000000號業據被
    告丙○○於警詢中陳稱該門號為供伊與詐欺集團聯絡之用，
    併此說明）。至於扣案之附表三編號1、2所示之物，雖為警
    搜索時一併查扣，然因尚無積極證據證明與本案直接相關，
    另附表三編號3、4之現金79000元、10000元雖據同案被告己○○於本院審理中陳稱其中約59000元為贓款，同案被告甲○○稱其中約有5000元為贓款，然因附表一所示詐欺犯行之
    贓款應業由中國大陸詐欺集團成員輾轉提領，故其等所稱之
    上開贓款應非附表一所示所詐騙之財物，應為其他尚未經警
    查獲犯行之贓款，況且詐欺之被害人遭詐騙之款項，其所有
    權仍應屬被詐騙人所有，理應發還與被害人，非屬同案被告
    己○○、甲○○所有，故扣得之現金未能依刑法第38條第1
    項第3款沒收。另附表三編號5之現金27900元，因被告丙○○陳稱係之前工作所得及打牌贏得之錢，因尚無證據與本案
    有關，亦無庸宣告沒收，併此說明。
三、據上論斷，應依刑事訴訟法第273條之1第1項、第299條第1項
    前段，刑法第28條、第339條第1項、第41條第1項前段、第38
    條第1項第2款、第51條第5款，刑法施行法第1條之1，判決如
    主文。
本案經檢察官乙○○到庭執行職務。
中    華    民    國    98    年    12    月    28    日
                  刑事第一庭法    官  鄭培麗
以上正本證明與原本無異。
如不服本判決應於收受送達後10日內向本院提出上訴書狀，並應
敘述具體理由；其未敘述上訴理由者，應於上訴期間屆滿後20日
內向本院補提理由書(均須按他造當事人之人數附繕本)「切勿逕
送上級法院」。
中    華    民    國    98    年    12    月    28    日
                            書 記 官  湯惠芳
附錄論罪法條：
中華民國刑法第339條第1項
（普通詐欺罪）
意圖為自己或第三人不法之所有，以詐術使人將本人或第三人之
物交付者，處 5 年以下有期徒刑、拘役或科或併科 1 千元以下
罰金。
以前項方法得財產上不法之利益或使第三人得之者，亦同。
前二項之未遂犯罰之。
附表一：
┌──┬───┬──────────────────┬────┬────────┐
│編號│被害人│詐騙經過                            │參與共犯│主            文│
├──┼───┼──────────────────┼────┼────────┤
│ 1  │丁○○│詐欺集團成員於98年7月21日10時許，以 │己○○、│丙○○共同犯詐欺│
│    │      │電話向丁○○詐稱其子積欠債務而遭人押│丙○○、│取財罪，處有期徒│
│    │      │走，須償還債務，始願放人云云，致陳上│甲○○、│刑陸月，如易科罰│
│    │      │貴陷於錯誤，依指示將6萬元以報紙包裹 │不詳姓名│金，以新臺幣壹仟│
│    │      │後，放置於臺北縣蘆洲市○○街9號附近 │成年男子│元折算壹日。扣案│
│    │      │某營業用小客車之車輪邊，隨即離開，嗣│        │如附表二之物沒收│
│    │      │由甲○○出面取款，將款項交予己○○保│        │。              │
│    │      │管後，再由丙○○存入己○○之上開中國│        │                │
│    │      │信託銀行帳戶內。                    │        │                │
│    │      │                                    │        │                │
├──┼───┼──────────────────┼────┼────────┤
│ 2  │戊○○│詐欺集團成員於98年7月27日11時許，以 │丙○○、│丙○○共同犯詐欺│
│    │      │電話向戊○○詐稱其子販毒遭人綁架，須│不詳姓名│取財罪，處有期徒│
│    │      │償還債務，始願放人云云，致戊○○陷於│成年男子│刑陸月，如易科罰│
│    │      │錯誤，依指示將2只黃金手環（價值約600│        │金以新臺幣壹仟元│
│    │      │00元）報紙包裹後，置於臺北縣新店市  │        │折算壹日。扣案如│
│    │      │中華路42巷39號前，嗣由丙○○出面取走│        │附表二編號5所示 │
│    │      │。                                  │        │之物沒收。      │
│    │      │                                    │        │                │
└──┴───┴──────────────────┴────┴────────┘
附表二：
┌──┬────────────┬──────────────┐
│編號│         品名           │          所有人            │
├──┼────────────┼──────────────┤
│１  │NOKIA手機1支（含門號0915│          己○○            │
│    │551882之SIM卡1張 ）     │                            │
├──┼────────────┼──────────────┤
│２  │NOKIA手機1支（含門號0916│          甲○○            │
│    │418503之SIM卡1張）      │                            │
├──┼────────────┼──────────────┤
│３  │NOKIA手機1支（含門號0921│          甲○○            │
│    │457543之SIM卡1張）      │                            │
├──┼────────────┼──────────────┤
│４  │臺灣馬路通地圖王1本     │          甲○○            │
├──┼────────────┼──────────────┤
│５  │NOKIA手機1支（含門號0955│          丙○○            │
│    │0000000之SIM卡1張）、   │                            │
│    │PANTECH手機1支（含門號  │                            │
│    │0000000000號之SIM卡1張）│                            │
└──┴────────────┴──────────────┘
附表三：
┌──┬────────────┬──────────────┐
│編號│         品名           │          提出人            │
├──┼────────────┼──────────────┤
│１  │中國信託臺幣存提憑證1張 │          己○○            │
├──┼────────────┼──────────────┤
│２  │PHS手機1支（含門號068766│          丙○○            │
│    │246之SIM卡1張）         │                            │
├──┼────────────┼──────────────┤
│３  │新臺幣59,000元          │          己○○            │
├──┼────────────┼──────────────┤
│４  │新臺幣10,000元          │          甲○○            │
├──┼────────────┼──────────────┤
│ 5  │新臺幣27900元           │          丙○○            │
└──┴────────────┴──────────────┘

司法院資訊處製作；財團法人民間司法改革基金會備份。
